臺北高等行政法院判決
　　　　　　　　　　　　　　　　　　 96年度簡字第00105號
原　　　告　行政院勞工委員會職業訓練局中區職業訓練中心
代　表　人　甲○○（主任）
訴訟代理人　賴見強 律師
　　　　　　古宏彬 律師
被　　　告　乙○○
上列當事人間因償還公費事件，提起行政訴訟。本院判決如下︰
　　主  文
被告應給付原告新臺幣肆仟壹佰參拾柒元。
訴訟費用由被告負擔。
　　事  實
一、事實概要：
    被告於民國（下同）83年間參加原告舉辦之磨床班職業訓練
    ，於83年8 月2 日遭勒令退訓，依行政院勞工委員會職業訓
    練局所屬職業訓練中心學生退訓賠償要點（下稱勞委會職訓
    局職訓中心退訓賠償要點）第2 條規定，被告應賠償學雜費
    、材料費及保險費等訓練費用，迭經追索，被告尚有新臺幣
    （下同）4,137 元未賠償，原告爰依行政契約關係，提起行
    政訴訟請求被告賠償訓練費用。
二、兩造聲明：
　(一)原告聲明：被告應給付原告新臺幣4,137元。
  (二)被告聲明：被告未到庭聲明。
三、兩造之爭點：
  (一)原告主張之理由：
    1.按行政機關基於法定職權，為達特定之行政目的，於不違
      反法律規定之前提下，得與人民約定提供某種給付，並使
      接受給付者負合理負擔或其他公法上對待給付義務，而成
      立行政契約關係，有司法院釋字第348 號解釋理由書可參
      。次按「學生受訓期間因中途退訓應負責賠償訓練費用，
      其規定及標準，依本要點辦理。」、「本要點所稱賠償訓
      練費用，包括學雜費、材料費及保險費3 項。（一）學雜
      費：報到2 週內退訓者得免予追究賠償；2 週以上，4 週
      以內者，賠償全期費用之三分之一；超過4 週者，按全期
      費用計算。（二）材料費：報到2 週內退訓者得免予追究
      賠償；超過2 週依退訓時已訓練之週數佔全期訓練週數之
      比例計算（不滿1 週者以1 週計）。（三）保險費：退訓
      時依已繳納之保費計算。前項訓練費用係依各職類、班別
      、訓練計畫所列受訓學生個人年度預算金額核計之。」、
      「學生在受訓期間，有下列情形之一者，依前項各款規定
      標準，追究賠償：（一）升學或其他原因申請退訓者。（
      二）擅自離訓或行為不檢，情節重大勒令退訓者。」，勞
      委會職訓局職訓中心退訓賠償要點第1 條、第2 條及第3
      條分別定有明文。
    2.原告係依勞委會職訓局職訓中心組織通則設立之行政機關
      ，依法負有辦理職業訓練促進全民就業之行政目的，原告
      辦理職業訓練招收學員受訓，與學員間屬國家機關與人民
      約定提供某種給付，並使接受給付者負合理負擔或其他公
      法上對待給付義務，而成立行政契約關係，倘學員因升學
      或其他原因申請退訓，及擅自離訓或行為不檢，情節重大
      勒令退訓者，均應依前揭賠償要點規定賠償訓練費用。
    3.查被告於83年間參加原告舉辦之磨床班職業訓練，於83年
      8 月2 日遭勒令退訓，依前揭賠償要點第2 條規定，被告
      應賠償學雜費、材料費及保險費等訓練費用，迭經追索，
      被告尚有4,137 元未賠償，為此，爰依行政契約關係，請
      求被告賠償訓練費用。
  (二)被告主張之理由：
    被告未到庭陳述。
四、本院之判斷：
  (一)按行政訴訟法第8 條第1 項規定：人民與中央或地方機關間
    ，因公法上原因發生財產上給付，得提起給付訴訟。復按行
    政機關基於其法定職權，為達成特定之行政上目的，得於不
    違反法律規定之前提下，與人民約定提供某種給付，並使接
    受給付者負合理之負擔或其他公法上對待給付之義務，而成
    立行政契約關係。原告係依勞委會職訓局職訓中心組織通則
    設立之行政機關，依法負有辦理職業訓練促進全民就業之行
    政目的，原告辦理職業訓練招收學員受訓，與學員間屬國家
    機關與人民約定提供某種給付，並使接受給付者負合理負擔
    或其他公法上對待給付義務，而成立行政契約關係。
  (二)又「學生受訓期間因中途退訓應負責賠償訓練費用，其規定
    及標準，依本要點辦理。」、「本要點所稱賠償訓練費用，
    包括學雜費、材料費及保險費3 項。（一）學雜費：報到2
    週內退訓者得免予追究賠償；2 週以上，4 週以內者，賠償
    全期費用之三分之一；超過4 週者，按全期費用計算。（二
    ）材料費：報到2 週內退訓者得免予追究賠償；超過2 週依
    退訓時已訓練之週數佔全期訓練週數之比例計算（不滿1 週
    者以1 週計）。（三）保險費：退訓時依已繳納之保費計算
    。前項訓練費用係依各職類、班別、訓練計畫所列受訓學生
    個人年度預算金額核計之。」、「學生在受訓期間，有下列
    情形之一者，依前項各款規定標準，追究賠償：（一）升學
    或其他原因申請退訓者。（二）擅自離訓或行為不檢，情節
    重大勒令退訓者。」，勞委會職訓局職訓中心退訓賠償要點
    第1 條、第2 條及第3 條分別定有明文。
  (三)本件原告主張：被告乙○○於83年間參加原告舉辦之磨床班
    職業訓練，於83年8 月2 日遭勒令退訓，依勞委會職訓局職
    訓中心退訓賠償要點第2 條規定，被告應賠償學雜費、材料
    費及保險費等訓練費用共計4,137 元等情，業據原告提出被
    告學籍卡及賠償費用明細等件為證，被告未到庭爭執，應認
    原告之主張為真實。是原告據以請求被告應給付原告受訓期
    間之學雜費、材料費及保險費等訓練費用，洵屬有據。
  (四)綜上，原告依其與被告間之行政契約及勞委會職訓局職訓中
    心退訓賠償要點之規定，請求被告乙○○賠償學雜費、材料
    費及保險費等訓練費用4,137 元，為有理由，應予准許。
五、本件適用簡易訴訟程序，爰不經言詞辯論逕為判決，併予敘
    明。
據上論結，本件原告之訴為有理由，爰依行政訴訟法第98條第3
項前段，判決如主文。
中　　華　　民　　國　　96　　年　　4 　　月  　20  　日
                            第二庭  法  官　陳金圍
上為正本係照原本作成。
本件以訴訟事件所涉及之法律見解具有原則性者為限，始得於本
判決送達後20日內向本院提出上訴狀並表明上訴理由，如已於本
判決宣示後送達前提起上訴者，應於判決送達後20日內補具上訴
理由（均按他造人數附繕本），且經最高行政法院許可後方得上
訴。
中　　華　　民　　國　　96　　年　　 4　　月　　20　　日
                                    書記官　陳可欣
